【裁判字號】    98,司財管,34
【裁判日期】    981105
【裁判案由】    選任遺產管理人
【裁判全文】
臺灣士林地方法院民事裁定
                                    98年度司財管字第34號
聲  請  人  丙○○○○○○○○.
法定代理人  甲○○
上列聲請人聲請選任被繼承人乙○○遺產管理人事件，本院裁定
如下：
    主  文
選任財政部國有財產局臺灣北區辦事處為被繼承人乙○○之遺產
管理人。
准對被繼承人乙○○（男、民國14年2 月10日出生、身分證統一
編號：Ｚ000000000號、生前住臺北市○○區○○路75號、民國98
年2 月23日死亡）之大陸地區以外繼承人為承認繼承之公示催告
。
被繼承人乙○○之大陸地區以外繼承人，應自前項公示催告最後
登載新聞紙之日起壹年內承認繼承，上述期限屆滿，無繼承人承
認繼承時，被繼承人乙○○之遺產，於清償債權並交付遺贈物後
，如有剩餘即歸屬國庫。
聲請程序費用由被繼承人乙○○之遺產負擔。
    理  由
一、按繼承開始時，繼承人有無不明，而無親屬會議或親屬會議
    未於一個月內選定遺產管理人者，利害關係人得聲請法院選
    任遺產管理人，並由法院依公示催告程序，定6 個月以上之
    期限，公告繼承人，命其於期限內承認繼承，民法第1177條
    、第1178條第1 項、第2 項規定甚明。
二、本件聲請意旨略以：被繼承人乙○○（男、民國14年2 月10
    日出生、身分證統一編號：Ｚ000000000號、生前住臺北市○
    ○區○○路75號）於民國94年自臺北市立廣慈博愛院轉介至
    丙○○○○○○○○安養，為聲請人共同生活戶戶民，惟於
    98 年2月23日在臺北市立聯合醫院陽明院區辭世並遺有財產
    （詳如黃君財物清點記錄表），爰此，本院與渠具有利害關
    係。經查乙○○之戶籍及個案資料，在臺並無民法第1131條
    所定親屬足資召開親屬會議以定遺產管理人。另依黃君廣慈
    專案個案轉介表、治喪會議記錄及歷年戶籍資料查無在臺繼
    承人資料，爰依民法第1178條第2 項、臺灣地區與大陸地區
    人民關係條例第67條之1 規定，狀請大院裁定財政部國有財
    產局臺灣北區辦事處為遺產管理人，並據提出歷年戶籍謄本
    、死亡證明書、丙○○○○○○○○死亡院民財產清點紀錄
    表等件為證。
三、經查，聲請人主張被繼承人係其共同生活戶戶民，於98年2
    月23日死亡，並遺有現金及存款，已據提出上開證據資料為
    證，堪信為真正，則聲請人負責處理被繼承人喪葬事宜及保
    管其遺產，自有法律上之利害關係，得為本件聲請，合先敘
    明。又被繼承人乙○○於94年自臺北市立廣慈博愛院轉介至
    聲請人機關，且其已陳明無親屬在台，有被繼承人乙○○歷
    年戶籍謄本影本、廣慈專案個案轉介表等件可憑，確有選任
    遺產管理人必要。本院考量財政部國有財產局為管理國家財
    政之法定機關，確實具有相當之公信力，且被繼承人之遺產
    於公示催告程序後無人承認繼承，依法即歸屬國庫，而本院
    函詢財政部國有財產局臺灣北區辦事處對聲請人聲請選任其
    為遺產管理人乙事具體表示意見，該處回復並無異議，有財
    政部國有財產局臺灣北區辦事處98年10月7 日台財產北接字
    第0980025359號函附卷可稽，本院因認以選任財政部國有財
    產局臺灣北區辦事處為被繼承人乙○○之遺產管理人為適妥
    ，並依法為承認繼承之公示催告。
四、依非訟事件法第157條規定裁定如主文。
中    華    民    國    98    年    11    月    5     日
                  家事庭司法事務官
以上正本係照原本作成。
如不服本裁定，應於送達後十日之不變期間內，以書狀向本院司
法事務官提出異議。
中    華    民    國    98    年    11    月    5     日
                        書  記  官  陳玉瓊


司法院資訊處製作；財團法人民間司法改革基金會備份。
